【裁判字號】    89,訴,818
【裁判日期】    900219
【裁判案由】    違反毒品危害防制條例
【裁判全文】
臺灣基隆地方法院刑事判決                          八十九年度訴字第八一八號
    公  訴  人  臺灣基隆地方法院檢察署檢察官
    被      告  甲○○
右列被告因違反毒品危害防制條例案件，經檢察官提起公訴（八十九年度毒偵字第二
一二四號），本院判決如左：
    主      文
甲○○施用第一級毒品，處有期徒刑陸月，如易科罰金，以參佰元折算壹日。又施用
第二級毒品，處有期徒刑參月，如易科罰金，以參佰元折算壹日。應執行有期徒刑捌
月，如易科罰金，以參佰元折算壹日。
    事      實
一、甲○○前因施用第二級毒品安非他命案件，經本院裁定送勒戒處所觀察、勒戒後
    ，認無繼續施用毒品傾向，由臺灣基隆地方法院檢察署檢察官於民國（下同）八
    十九年二月十五日（起訴書誤載為八十八年），以八十九年度毒偵字第二四五、
    三四０號案件，而為不起訴處分確定。仍不知悔改，復於八十九年五月十五日九
    時三十分前之二日內，在不詳地點施用第二級毒品安非他命一次，為警於當日九
    時三十分，在新竹縣竹東鎮○○街一六五巷十號四樓查獲，甲○○因此經本院於
    八十九年十月五日，以八十九年度毒聲字第一八五三號案件，裁定送臺灣基隆看
    守所附設觀察勒戒處所觀察、勒戒。詎甲○○竟復另起犯意，於八十九年十一月
    七日（即開始執行上開觀察勒戒當日）下午二時五十分前之二日內，非法施用第
    一級毒品海洛因一次，因勒戒所於渠入所時採集渠之尿液送驗，篩檢結果呈含有
    海洛英之鴉片劑陽性反應及安非他命之陽性反應，方查獲上情。又甲○○經依本
    院上開八十九年度毒聲字第一八五三號裁定送觀察、勒戒後，認有繼續施用毒品
    之傾向。
二、案經新竹縣警察局竹東分局報告及臺灣基隆看守所附設觀察勒戒處所函送台灣基
    隆地方法院檢察署檢察官偵查起訴。
    理      由
一、訊據被告甲○○固坦承於右揭時地施用第二級毒品之事實，惟矢口否認有上開施
    用第一級毒品海洛因之犯行，辯稱：可能是在進勒戒所前，抽了朋友的煙云云。
    惟查，被告先後經警察局及勒戒處所採集之尿液送驗，分別呈甲基安非他命陽性
    反應及鴉片劑陽性反應，有新竹縣警察局尿液檢驗單、法務部調查局檢驗通知書
    、省立基隆醫院尿液檢驗單各一紙在卷可稽，被告所辯，顯係卸責之詞，不足採
    信。再被告前因施用毒品案件，經觀察、勒戒後，認為無施用毒品傾向，經檢察
    官為不起訴之處分，亦有前述不起訴處分書、台灣基隆地方法院檢察署刑案資料
    查註紀錄表各一份存卷可考；其於五年內再犯本件毒品危害防制條例第十條第一
    項、第二項之罪，經裁定送觀察、勒戒後，認有繼續施用毒品之傾向，復有臺灣
    基隆看守所附設勒戒所八十九年十一月二十三日基所戒字第０二六六四號函送之
    「有無繼續施用毒品傾向證明書」、「有無繼續施用毒品傾向評估標準紀錄紙」
    各一紙隨卷可按。是被告於不起訴處分五年內再犯施用毒品罪而有繼續施用傾向
    之罪證明確，應予依法論科。
二、查海洛因為毒品危害防制條例第二條第二項第一款所稱之第一級毒品，安非他命
    則為同條例之同條項第二款所稱之第二級毒品。又犯毒品危害防制條例第十條施
    用毒品之罪者，檢察官應先將被告送觀察、勒戒，經觀察、勒戒後，無繼續施用
    毒品傾向者，應由檢察官為不起訴處分，有繼續施用毒品之傾向者，由檢察官聲
    請法院裁定令入戒治處所施以強制戒治；依前開規定為不起訴處分後，五年內再
    犯施用毒品之罪，經觀察、勒戒後，認有繼續施用毒品之傾向或三犯以上者，不
    適用前項規定，但應由檢察官聲請法院裁定令入戒治處所施以強制戒治，毒品危
    害防制條例第二十條定有明文。本件被告前因施用毒品案件，經觀察、勒戒後，
    認為無施用毒品傾向，經檢察官為不起訴之處分後，五年以內因本案而二犯同一
    法條罪名，經裁定送觀察、勒戒後，認有繼續施用毒品之傾向，已如前述，依毒
    品危害防制條例第二十條第三項規定，自應依法處罰。核被告所為，係犯毒品危
    害防制條例第十條第一項之施用第一級毒品罪及同條第二項之施用第二級毒品罪
    。其持有第一級毒品海洛因及第二級毒品安非他命之低度行為，應為施用毒品之
    高度行為所吸收，不另論以持有毒品罪。上述二罪，係分別起意，其構成要件有
    異，應予分論併罰，爰審酌被告曾因施用第二級毒品，經送觀察、勒戒結果，認
    無繼續施用毒品傾向，由台灣基隆地方法院檢察署檢察官處分不起訴後，仍不知
    悛悔，復再施用第一級、第二級毒品，顯已有成癮性，惟念其吸用毒品乃戕害身
    心健康，尚未危及他人等一切情狀，量處如主文所示之刑，並分別諭知易科罰金
    之折算標準及依法定其應執行之刑，以示懲儆。
據上論斷，應依刑事訴訟法第二百九十九條第一項前段、毒品危害防制條例第十條第
一項、第二項、第二十條第三項、刑法第十一條前段、第四十一條、第五十一條第五
款、罰金罰鍰提高標準條例第二條前段而判決如主文。
本案經檢察官黃士元到庭執行職務。
中    華    民    國      九十     年       二       月       十九      日
                                   臺灣基隆地方法院刑事第三庭
                                           法  官  姚  貴  美
右正本證明與原本無異。
對於本件判決如有不服，應於收受送達後十日內，向本院提出上訴書狀，上訴於臺灣
高等法院，並按他造當事人之人數附具繕本。
                                           書記官  明  祖  斌
中    華    民    國      九十     年       三       月        五       日
附錄論罪法條
毒品危害防制條例第十條全文：
施用第一級毒品者，處六月以上五年以下有期徒刑。
施用第二級毒品者，處三年以下有期徒刑。


司法院資訊處製作；財團法人民間司法改革基金會備份。
